臺灣基隆地方法院基隆簡易庭小額民事判決
109年度基小字第2539號
原      告  陳素琴  
被      告  林筱凡  
            陳燕枝  
            李彗瑄  

            黃孟世  
兼上一人
訴訟代理人  林國棟  
上列當事人間請求返還款項事件，本院於民國110年4月26日言詞
辯論終結，判決如下：
    主  文
原告之訴駁回。
訴訟費用由原告負擔。
    事實及理由
一、被告李慧瑄經合法通知，未於言詞辯論期日到場，核無民事
    訴訟法第386條所列各款情形，依民事訴訟法第436條之23、
    第436條第2項、第385條第1項前段之規定，准原告之聲請，
    由其一造辯論而為判決。
二、原告起訴主張：
    被告自民國108年至109年2月擔任基隆市第一景社區（下稱
    系爭社區）第十二屆管理委員會（下稱第十二屆管委會）委
    員，被告等人竟於109年2月份即將卸任前，採購地下室B1及
    B各2支監視器，B7有1支及大門1支鏡頭共計6支鏡頭（下稱
    系爭工程），系爭工程之費用為新臺幣(下同)99,570元〈安
    裝費37,170元＋合約2年共62,400元(租金每期2,600元×24個
    月)＝99,570元〉，此舉不僅違反公寓大廈管理條例未得系爭
    社區區分所有權人之同意，亦違反社區規約第一章第四條第
    八款⑵規定之管理委員會權限7萬元。爰依民法第544條之規
    定提起本件訴訟，並聲明：被告應將未取得社區區權人同意
    之社區監視器款項99,570元匯入社區公共基金戶頭，或取得
    區分所有權人同意。
三、被告抗辯略以：
　㈠被告林國棟及黃孟世部分：
　  我們是依照社區規約執行系爭工程，原告之前有提出超過7
    萬元需經過區分所有權人會同意才能執行，但我們這屆的規
    約並沒有規定要經過區分所有權人會議同意，而社區規約規
    定超過1萬元以上7萬元以下，經由管理委員會決議行之，並
    沒有規定超過7萬元，所以我們依照社區規約第八條第二項
    （應為第四條、八、⑵）1.3）之規定總經費3萬元以上者的
    流程執行系爭工程。系爭工程招標時，工程款是37,170元，
    月租2,600元，2年合約，之後硬體設備歸系爭社區所有，而
    租賃契約歸租賃契約，工程款歸工程款。並聲明：請求駁回
    原告之訴。
　㈡被告林筱凡部分：
　　原告之前曾將社區修繕費用7萬元以上需取得區分所有權人
    同意案提出於區分所有權人會議，但該提案並未通過，我們
    是依最新的社區規約做事。並聲明：請求駁回原告之訴。
　㈢被告陳燕枝部分：
　　請求駁回原告之訴。
　㈣被告李慧瑄經合法通知未於言詞辯論期日到庭，亦未提出書
    狀作何聲明或陳述。
四、本院之判斷：
  ㈠被告為系爭社區第十二屆管委會之委員，第十二屆管委會決
    議採購系爭工程，由捷新企業社得標，工事費37,170元，系
    爭社區管委會交付保證金10,000元，自安裝驗收日起，系爭
    社區管委會支付捷新企業社月租金2,600元，為期2年，期滿
    捷新企業社返還保證金，並將監視器設備贈與系爭社區，捷
    新企業社並於109年2月間施作系爭工程之設備安裝等情，業
    據原告提出監控系統報價明細表、影像監視系統租賃契約書
    影本為證，且為被告所無爭執，堪信為真。而系爭社區之「
    基隆第一景社區管理委員會社區公約」（下稱系爭規約）第
    四條第八項規定：「公共基金及管理費使用限制如下：…⑵公
    共基金-管理費：…1.1有關社區之修繕、維護費用在新台幣
    壹萬元（含）以下者，經由主任委員、監察委員、財務委員
    同意行使之；超過新台幣壹萬元以上柒萬元（不含）以下，
    經由管理委員會會議決議之。」等情，亦有系爭規約影本在
    卷可稽，亦堪採認。
  ㈡按受任人因處理委任事務有過失，或因逾越權限之行為所生
    之損害，對於委任人應負賠償之責。民法第544條定有明文
    。次按當事人主張有利於己之事實者，就其事實有舉證之責
    任。但法律別有規定，或依其情形顯失公平者，不在此限。
    民事訴訟法第277條亦有明文。是本件原告主張被告處理委
    任事務有過失或有逾越權限之行為致生損害，即應由原告就
    所主張被告有此債務不履行之行為，及致生損害等有利於己
    之事實，負舉證之責。經查，系爭規約第四條第八項第⑵款1
    .1規定：有關社區之修繕、維護費用在10,000元以下者，經
    由主任委員、監察委員、財務委員同意行使之；超過10,000
    元未滿70,000元者，經由管理委員會會議決議之，業如前述
    。惟系爭規約對於社區修繕、維護費用達70,000元以上者，
    是否需經區分所有權人會議決議，並無以文字形諸於系爭規
    約。參以公寓大廈管理條例第10條第2項規定：「共用部分
    、約定共用部分之修繕、管理、維護，由管理負責人或管理
    委員會為之。…」，及同條例第11條規定：「共用部分及其
    相關設施之拆除、重大修繕或改良，應依區分所有權人會議
    之決議為之。」。則系爭規約第四條第八項第⑵款1.1之上揭
    規定，是否應解釋為70,000元以上之修繕維護應經區分所有
    權人會議決議，或有不同之解釋。則被告本於自己對於系爭
    規約上揭規定之理解，而由管委會決議修繕，此與「過失」
    即應注意、能注意而不注意之情形有別，尚難認為被告處理
    委任事物係有過失。（至於系爭規約是否應解釋為70,000元
    以上之修繕維護應經區分所有權人會議決議，並無於本判決
    認定之必要，本判決不作認定）。次查，系爭工程之經費，
    係價款37,170元，及支付月租金2,600元為期2年。既列有工
    事費（原告起訴狀記載為安裝費）37,170元需一次給付，另
    於未來2年按月給付租金，則系爭工程之價款，究應以工事
    費及租金之總金額認定其額度，或可以將工事費及租賃部分
    拆分而分別認定額度，亦容有不同之解讀空間。是以，亦無
    從遽予認定被告未經區分所有權人決議即發包施作系爭工程
    ，係屬「過失」。況且，原告並未具體敘明並舉證證明因被
    告未經區分所有權人會議決議而施作系爭工程，原告究係受
    有何種損害，是原告本件請求，與民法第544條規定之要件
    不符，其請求自無可取。
五、綜上，原告本件請求為無理由，應予駁回。
六、本件事證已經明確，兩造其餘之攻擊或防禦方法及提出之證
    據，經本院斟酌後，認為均不足以影響本判決之結果，爰不
    逐一論述。 
七、據上論結，原告之訴為無理由，依民事訴訟法第436條之23
    、第436條第2項、第87條第1項、第78條，判決如主文。
中　　華　　民　　國　　110 　年　　5 　　月　　17　　日
                  基隆簡易庭法  官  高偉文
以上正本係照原本作成。
對於本件判決如有不服，應於收受送達後20日內向本院提出上訴
書狀，上訴於本院合議庭，並按他造當事人之人數附具繕本。
當事人之上訴，非以判決違背法令為理由不得為之，上訴狀應記
載上訴理由，表明下列各款事項：
㈠原判決所違背之法令及其具體內容。
㈡依訴訟資料可認為原判決有違背法令之具體事實。
中　　華　　民　　國　　110 　年　　5 　　月　　17　　日
                            書記官 蕭靖蓉